【裁判字號】    90,易,130
【裁判日期】    900723
【裁判案由】    詐欺
【裁判全文】
台灣台中地方法院刑事判決                            九十年度易字第一三號
    公  訴  人  臺灣台中地方法院檢察署檢察官
    被      告  甲○○
右列被告因詐欺案件，經檢察官提起公訴（八十九年度偵字第一六四六九號），本院
判決如左：
    主      文
甲○○共同意圖為自己不法之所有，以詐術使人將本人之物交付，處有期徒刑伍月，
如易科罰金以參佰元折算壹日。
    事      實
一、甲○○（即法號釋悟蓮）係出家人，已取得美國籍，意圖為自己不法之所有，基
    於犯意聯絡，於民國八十八年六月十七日，在台中市水湳車站處，向乙○○佯稱
    其菲律賓友人ＤＩＮＧＥＬ係發明家，已發明無引擎汽車，不用汽油，只要加水
    ，即可轉換為氫氣之動能，而發動汽車行駛，如參與投資，取得其製造技術申請
    專利行銷世界，即可獲鉅富。致乙○○信以為真，甲○○更為取信於乙○○，親
    自邀請乙○○到菲律賓友人ＤＩＮＧＥＬ家中，惟菲律賓友人ＤＩＮＧＥＬ除翻
    開引擎蓋，讓乙○○大略觀看、並讓乙○○乘坐，使乙○○陷於錯誤，於八十八
    年六月二十五日，由中國農民銀行中港分行匯款美金十萬元予ＤＩＮＧＥＬ，而
    於同月二十七日簽訂與ＤＩＮＧＥＬ簽訂發明專利共享協議書及轉授權協議書後
    ，再陸續於八十八年七月二日，再由上開銀行匯款美金一萬六千元予ＤＩＮＧＥ
    Ｌ作為研究發展費用；於八十八年七月五日再交付面額新台幣六百五十萬元之一
    紙臺灣銀行即期支票，予甲○○指定之其配偶溫靜（係出家人，已取得美國籍，
    法號釋悟果）收取，。甲○○取得上揭款項後並未投資即避不見面，後經乙○○
    諮詢親友，始悉以目前科技，尚無法製造加水即可轉為動能之無引擎汽車，始知
    受騙。
二、案經乙○○訴請台灣台中地方法院檢察署檢察官偵查起訴。
    理      由
一、訊據被告甲○○就邀請告訴人乙○○投資無引擎汽車一事坦承不諱，惟矢口否認
    有詐欺犯行，並辯稱並未詐騙告訴人，告訴人親自到菲律賓實地參觀二次，一再
    稱讚不已，且由告訴人自己親自電匯美金到菲律賓給發明人，且台灣已有二十餘
    人試坐ＤＩＮＧＥＬ所發明之無引擎汽車，因告訴人未依約履行，致使被告被解
    除契約，損失不秭，現不得不另尋找投資對象，以造福社會，世界各國正興起研
    究氫氣車風氣，以氫氣為動能，發展汽車工業，並非不可能，六百五十萬元係借
    款並非投資款云云。惟查被告之右開犯罪事實業據告訴人堅指不移，參以被告與
    告訴人二人間簽訂之發明專利共享協議書第一行所載，被告已獲得菲律賓發明家
    ＤＩＮＧＥＬ所發明的無引擎汽車專利權，只要告訴人乙○○電匯美金壹萬六千
    元給菲律賓之發明人ＤＩＮＧＥＬ，告訴人乙○○即可取得百分之三十之專利權
    。惟此部分，被告尚不能證明已取得專利權；且告訴人乙○○已電匯美金壹萬六
    千元給菲律賓人ＤＩＮＧＥＬ，此為被告所承認，而被告尚未依約定給付告訴人
    乙○○百分之三十之專利權；又依被告與告訴人二人間簽訂之發明專利共享協議
    書第三行所載，告訴人乙○○應於一九九九年七月十五日以前，以甲方（按即被
    告）名義（乙方副署）電匯美元壹萬六千元，以後毋須支付任何費用，而告訴人
    乙○○旋即於一九九九年七月二日依約電匯美元壹萬六千元，給菲律賓人ＤＩＮ
    ＧＥＬ，因被告係外國人無法在國內電匯，才以告訴人名義電匯，此部分被告所
    辯係由告訴人自動電匯，伊僅係副署，為不足採信，查告訴人另於一九九九年六
    月二十五日電匯給菲律賓人ＤＩＮＧＥＬ之美金十萬元，亦以同一方式、同一銀
    行電匯，此有電匯單附卷可證，又依轉授權協議書所載：被告未實質投入資金，
    應持有乙方公司之股權比例為百分之四十五，另告訴年乙○○及其家屬，在公司
    所分得盈餘總額百分之十資助被告，由上觀之被告既未實質投入資金，即可坐收
    漁利。又被告命其配偶溫靜向告訴人取得之八十八年七月五日期，面額新台幣六
    百五十萬元之一紙臺灣銀行即期支票，其收據尚有被告為代表人釋悟蓮、經手人
    悟果溫靜二人之簽名，亦有該收據一紙附卷可證，被告先以巧語，取得被害人信
    任，後再與取款，由上所述，其有為自己不法所有之意圖已甚明確。又本件「汽
    車是否能以只加水，使其分解出氫之動仍為汽車之動力免用石油為燃料，亦無經
    設置汽油引擎，汽車即能行走？」之只要問題癥結所在，本院函請財團法人車輛
    研究測試中心就多年研究結果，及近年世界研究趨勢作說明，該中心函文而函覆
    「以第一：分解水以產生氫氣，並將其當為汽車燃料，理論上可行，然若預先使
    用電能電解水產生氫氣，再將氫氣當作引擎燃料產生動力，此時車上應配備適當
    的儲存氫氣之儲能裝置氫氣是很好的能源，但容易爆炸。第二：汽車若只加水，
    並使用車上電池電力來電解水，則電池電力將很快耗盡，車輛將無法持續行使。
    另若將氫氣產生的動力回充電瓶，雖可繼續分解出氫氣，然而依容量守恆定律，
    因車輛行使必須消耗部分能量，將使回充電瓶子能量不足，故無法繼續電解水得
    到氫氣，或許可短時間行使，一旦電池耗盡車輛即無法行使，故基本上此構想並
    不具可行性。第三：使用氫氣結合化學法應發電作為電池動能之來源，以目前汽
    車科技較為接近的產品，應屬燃料電池，空氣來源可從水電解得到或以甲烷、甲
    醇等炭氫化合物經還原產生氫氣，目前各國都在研究更具效率的方法，其中以液
    態燃料甲醇的研究最有可行。第四：燃料電池目前使用於非汽車的用途很多，然
    而離汽車商品化的目標應仍有許多問題須解決，譬如：電池續航力、空氣儲存問
    題、發電成本、燃料效率等，當然在此石油能源日益減少，尋找新能源是世界各
    國的目標，燃料電池或許是一項可期待的替代能源的方法。」亦有該中心車九○
    測字第二五○三號函壹份附卷可證。末查被告取得告訴人之款項後，亦無任何投
    資之情形等情。足見被告係以投資無引擎汽車為幌子詐騙告訴人無訛。被告空言
    所辯不足採信。此外復有匯款單及支票影本在卷可資佐證。被告意圖為自己不法
    之所有，向知人詐騙款項之犯行，足堪認定。
二核被告所為，係犯刑法第三百三十九條第一項之詐欺取財罪，被告與菲律賓友人
    ＤＩＮＧＥＬ二人間，有有犯意的聯絡及行為的分擔，為共同正犯。爰審酌被告
    犯罪之動機、目的、手段、所生危害及否認犯行，現已尋求與被害人和解之犯後
    態度等一切情狀，量處如主文所示之刑，以資懲儆，並諭知易科罰金之折算標準
    。按中華民國九十年一月四日修正，同年月十日經總統公布施行之刑法第四十一
    條規定：「犯最重本刑為五年以下有期徒刑以下之刑之罪，而受六個月以下有期
    徒刑或拘役之宣告，因身體、教育、職業、家庭之關係或其他正當事由，執行顯
    有困難者，得以一元以上三元以下折算壹日，易科罰金。但確因不執行所宣告之
    刑，難收矯正之效，或難以維持法秩序者，不在此限。」「併合處罰之數罪，均
    有前項情形，其應執行之刑逾六月者，亦同」又前述易科罰金之折算標準，業據
    罰金罰鍰提高標準條例第二條前段規定，就其原訂數額提高為一百倍折算壹日。
    依首揭規定，本件被告於行為後，法律有變更，自應適用裁判時之法律，併此敘
    明。
三據上論斷，應依刑事訴訟法第二百九十九條第一項前段，刑法第二十八條、第三
百三十九條第一項、第四十一條第一項前段、第二條第一項前段、，罰金罰鍰提高標
準條例第一條前段、第二條，判決如主文。
中    華    民    國      九十     年      七      月      二十三      日
                                 台灣臺中地方法院刑事第七庭
                                     法  官  黃  松  竹
右正本證明與原本無異。
如不服本判決，應於送達後十日內，向本院提出上訴狀(須附繕本)。
                                     書記官
中    華    民    國      九十     年      七      月      二十三      日
附錄︰
刑法第三百三十九條第一項︰意圖為自己或第三人不法之所有，以詐術使人將本人或
第三人之物交付者，處五年以下有期徒刑拘役或科或併科一千元以下罰金。


司法院資訊處製作；財團法人民間司法改革基金會備份。
